【裁判字號】    90,簡上,86
【裁判日期】    900731
【裁判案由】    侵權行為損害賠償
【裁判全文】
臺灣彰化地方法院民事判決  九十年度簡上字第八十六號
    上  訴  人  乙○○
    被上訴人    甲○○
右當事人間請求損害賠償事件，上訴人對於中華民國九十年三月二十日本院員林簡易
庭九十年度員簡字第一一號第一審判決提起上訴，本院判決如左：
    主  文
上訴駁回。
第二審訴訟費用由上訴人負擔。
    事  實
甲、上訴人方面：
一、聲明：（一）原判決廢棄。（二）右廢棄部分被上訴人在第一審之訴駁回。（三
    ）第一、二審訴訟費用由被上訴人負擔。
二、陳述：除與原審判決書所載者相同茲予引用外，補稱：
（一）被上訴人未舉證證明其實際上是否受有損害，或受有如何之損害，僅稱其受有
      利息之損害，顯未盡其舉證責任。
（二）被上訴人雖於上訴人撤回侵權行為損害賠償訴訟後，提起確認抵押權不存在之
      訴前，將系爭假扣押程序撤銷，但上訴人主觀上係為確保債權而聲請系爭假扣
      押，自不能認為上訴人具有侵害被上訴人權利之故意或過失。
三、證據：援用原審之立證方法。
乙、被上訴人方面：
一、聲明：如主文所示。
二、陳述：除與原審判決書所載者相同茲予引用外，補稱：
（一）上訴人聲請之系爭假扣押程序，係就被上訴人對第三人即本院八十七年度執字
      第一四二七號拍賣抵押物強制執行程序事件所可領取之案款三百萬元予以假扣
      押。嗣被上訴人聲請上訴人應就其欲保全執行之請求限期起訴，上訴人雖曾依
      限提起本院八十七年度訴字第七二九號侵權行為損害賠償之訴，但訴訟中，因
      相關之他案「請求塗銷土地抵押權登記設定」之訴訟，上訴人已敗訴三審定讞
      ，上訴人乃於八十九年間撤回上述侵權行為損害賠償之訴，既撤回依限應提之
      訴訟，即視為未依限起訴，上訴人之系爭假扣押自始無理由，自應負損害賠償
      責任，即應賠償被上訴人上述假扣押案款之法定利息及執行費等。
（二）上訴人所稱重提之確認抵押權不存在之訴，其實該事件與本案無關，上訴人以
      為上訴理由，僅在拖延訴訟而已。且該本院八十九年度訴字第一二二一號確認
      抵押權不存在之事件，亦經本院於九十年四月二十七日判決「原告之訴駁回」
      。
三、證據：援用原審之立證方法。並提出上述本院八十九年度訴字第一二二一號確認
    抵押權不存在事件判決為證。
    理  由
一、被上訴人於原審起訴主張上訴人以本院八十七年度執全字第八九九號假扣押裁定
    ，提供擔保金新台幣（下同）一百萬元，並經本院八十七年度執全字第五三三號
    假扣押強制執行程序，於民國八十七年七月十八日將被上訴人對第三人債權三百
    萬元假扣押在案。今該假扣押裁定業經撤銷，該假扣押強制執行命令，亦經撤銷
    ，上訴人於八十九年十二月十三日以台中郵局第一八五一號存證信函催告被上訴
    人就該假扣押事件是否受有損害，依法行使權利。因該假扣押事件自始無理，造
    成被上訴人受有自假扣押執行日八十七年七月十八日起至假扣押強制執行命令通
    知撤銷日為止，共計八百六十七天，以年利率百分之五計算之利息損害，為此起
    訴請求該利息損害，上訴人則以因恐其所有遭被上訴人偽造抵押權登記之土地遭
    受拍賣，為減少損害，而準備交付被偽造之抵押權額，又恐被上訴人領取該執行
    案款後所受之損害無從求償，因而聲請本院八十七年度執全字第八九九號假扣押
    裁定及八十七年度執全字第五三三號假扣押強制執行程序，將被上訴人對第三人
    之債權三百萬元予以假扣押，嗣上訴人所提起之八十七年度訴字第七二九號侵權
    行為損害賠償事件雖經撤回，被上訴人因而聲請撤銷上述假扣押裁定及執行命令
    ，惟上訴人業已另向本院重行提起確認抵押權不存在之訴，則本案訴訟尚未確定
    ，兩造間有無債權不明，上訴人顯無侵害被上訴人權利之故意過失，而縱認被上
    訴人受有損害，損害額亦未確定，被上訴人又未舉證證明其實際上是否受有損害
    ，或受有如何之損害，被上訴人訴請損害賠償，顯於法無據等語，資為抗辯。
二、被上訴人主張上訴人曾以本院八十七年度執全字第八九九號假扣押裁定，提供擔
    保金一百萬元，經本院八十七年度執全字第五三三號假扣押強制執行程序，於八
    十七年七月十八日，將被上訴人對第三人之債權三百萬元假扣押在案，嗣被上訴
    人聲請本院八十七年度裁全字第九八九號裁定命上訴人限期起訴，上訴人雖曾提
    起本院八十七年度訴字第七二九號侵權行為損害賠償之訴，但經撤回該訴，經被
    上訴人聲請撤銷上述假扣押裁定，該假扣押強制執行命令，亦經本院民事執行處
    通知撤銷，而上訴人於八十九年十二月十三日以台中郵局第一八五一號存證信函
    ，催告被上訴人就該假扣押事件是否受有損害，依法行使權利等情，業據其提出
    本院八十七年度執全字第八九九號、八十九年度裁全字第三０八０號民事裁定二
    件、本院八十七年度執全字第五三三號執行命令及通知、存證信函各一件為證，
    本院並調閱上述假扣押、撤銷假扣押、限期起訴卷宗查核屬實，且為上訴人所不
    爭執，此部份堪信為真正。
三、按「假扣押裁定，因自始不當而撤銷，或因第五百二十九條第二項及第五百三十
    條第三項之規定而撤銷者，債權人應賠償債務人因假扣押或供擔保所受之損害。
    」民事訴訟法第五百三十一條定有明文。本件上訴人所為之上述假扣押，既經法
    院裁定限期起訴，上訴人雖曾於限期內提起本院八十七年度訴字第七二九號侵權
    行為損害賠償之訴，但經撤回該訴，視為未經起訴，即屬未於限期內起訴，經被
    上訴人依民事訴訟法第五百二十九條第二項聲請撤銷上述假扣押裁定，均如前述
    ，依上述民事訴訟法第五百三十一條規定，上訴人自應賠償被上訴人因假扣押所
    受之損害；又被上訴人因上述假扣押事件，致其因拍賣抵押物強制執行事件可得
    領取之案款三百萬元遭受假扣押而無法運用，堪認被上訴人最低程度確因上述假
    扣押受有利息之損害，且損害與假扣押之間具有因果關係，上訴人抗辯稱被上訴
    人未舉證證明其損害等語，不能採信，被上訴人主張其因上述假扣押而受有系爭
    利息損害，亦堪信為真實。
四、又按侵權行為固以故意或過失侵害他人之權利為成立要件，惟關於假扣押裁定，
    因自始不當而撤銷，或因民事訴訟法第五百二十九條第二項及第五百三十條第三
    項之規定而撤銷者，債權人應賠償債務人因假扣押或供擔保所受之損害，同法第
    五百三十一條定有明文，故債權人所負此項賠償損害責任，乃本於假扣押裁定撤
    銷之法定事由而生，債務人賠償請求權之成立，即不以債權人之故意或過失為要
    件，最高法院五十八年度台上字第一四二一號著有判例。本件上訴人雖抗辯稱其
    已另行提起確認抵押權不存在之訴，但上訴人未在上述限期起訴裁定之期限內提
    起該確認抵押權不存在之訴，此據兩造自認，是上訴人顯未依裁定限期起訴，該
    確認抵押權不存在之訴即與本件無關，上訴人此部份抗辯不可採納；又依上述判
    例意旨，被上訴人依民事訴訟法第五百三十一條規定請求上訴人負賠償損害責任
    ，乃本於假扣押裁定撤銷之法定事由而生，被上訴人賠償請求權之成立，不以債
    權人之故意或過失為要件，上訴人抗辯稱其主觀上係為確保債權而聲請系爭假扣
    押，不能認為上訴人具有侵害被上訴人權利之故意或過失云云，亦不可採。
五、至被上訴人所受利息損害之金額，依上述三百萬元債權假扣押執行命令，乃於八
    十七年七月二十一日送達本院民事執行處，撤銷執行命令通知則於八十九年十二
    月四日送達，有各該送達證書附於本院八十七年度執全字第五三三號假扣押卷可
    查，是被上訴人之上述三百萬元債權，共計遭受假扣押為八百六十七日。又以臺
    灣銀行八十七年至今一年期以上之定存利率而言，被上訴人主張以年利率百分之
    五計算其利息損害，尚屬合理，可堪採納，依此計算，被上訴人之利息損害為三
    十五萬六千三百三十七元（三百萬乘以年利率百分之五再除以三百六十五，每日
    利息經四捨五入後為四百一十一元，再乘以八百六十七），被上訴人請求上訴人
    賠償系爭利息損害，自屬有據，從而，原審判決命上訴人應給付系爭三十五萬六
    千三百三十七元，及自起訴狀繕本送達翌日即民國九十年一月二十一日起至清償
    日止按年息百分之五計算之利息，於法並無不合。上訴意旨指摘原判決不當，求
    予廢棄改判，為無理由，應駁回其上訴。
據上論結：本件上訴為無理由，依民事訴訟法第四百三十六條之一第三項、第四百四
十九條第一項、第七十八條，判決如主文。
中      華      民      國    九十      年      七      月    三十一    日
                            臺灣彰化地方法院民事第二庭
~B審判長法  官  羅培昌
~B      法  官  林金灶
~B      法  官  余仕明
右為正本係照原本作成。
本判決不得上訴。
~B法院書記官  楊美芳
中      華      民      國    九十      年      八      月      二      日


司法院資訊處製作；財團法人民間司法改革基金會備份。
